# 请教陈版，关于同一控制下企业合并比较报表的持股比例问题

提问人：yolanda64 时间：2023-02-08 12:55:28
请教陈版：P公司为某集团公司的母公司，其下有子公司A公司，A公司持有子公司B公司80%股权；P公司持有另一个子公司C公司65%股权（另外35%股权由其他第三方股东持有）。2X22年，B公司以发行股份购买资产的形式向C公司所有股东收购了C公司100%股权，A公司对B公司的持股比例从80%稀释至60%，仍对其保持控制。重组前后的股权架构如图所示：
重组前：
重组后：
问题：在A公司编制2X22年报表时，对于比较期2X21年度报表，对B公司的持股比例是当年实际的80%还是重组完成后的60%呢？对于C公司是否按照重组后的60%呢？感谢陈版！

回答人：chenyiwei
A发行股份收购C的100%股权属于同一控制下企业合并以及同时发生的收购少数股权交易。
根据《监管规则适用指引——会计类第 1 号》之“1-6 同一控制下企业合并的会计处理”：“在同时向控股股东和第三方购买股权形成的同一控制下企业合并交易中，合并方自控股股东购买股权，应当作为同一控制下的企业合并处理；合并方自第三方购买股权，应当作为购买子公司少数股东权益处理。合并方在编制合并财务报表的比较信息时，在比较期间应只合并自控股股东购买的股权份额，被合并方的其余股权应作为少数股东权益列报；合并日收购被合并方的其余股权时，作为购买子公司少数股东权益处理。合并方在个别财务报表中，对于自控股股东购买的股权，其初始投资成本应等于被合并方合并日的净资产账面价值乘以自控股股东购买的股权比例，初始投资成本与合并方向控股股东支付对价的账面价值（或发行股份的面值）的差额，应当调整资本公积，资本公积不足冲减的，则冲减留存收益；对于自第三方购买的股权，其初始投资成本应等于实际支付给第三方股东的对价。”。
因此，A应假设此次交易中向P发行的股份（对应于C的65%股权）在报告期最早期初已经发行，另外的向外部少数股东发行的股份（对应于C的35%股权）在合并日发行，据此确定在A的合并报表中，C的合并日前后对B的持股比例及其变动情况。